臺灣高等法院刑事裁定　　　　　　　　　　　　　　九十一年度毒抗字第五六九號
　　抗　告　人　
　　即　被　告　李昇鴻　　　
右抗告人因違反毒品危害防制條例案件，不服臺灣桃園地方法院九十一年八月十九日
九十一年度毒聲字第二四二六號裁定（臺灣桃園地方法院檢察署九十一年度毒聲字第
一九三六號），提起抗告，本院裁定如左：
    主      文
抗告駁回。
    理      由
一、按犯第十條之罪者，檢察官或少年法庭應先將被告送勒戒處所勒戒，其期間不得
    逾一月。經觀察、勒戒後，無繼續施用毒品傾向者，應由檢察官為不起訴處分或
    由少年法庭為不付審理之裁定；有繼續施用毒品之傾向者，由檢察官聲請法院或
    少年法庭裁定令入戒治處所施以強制戒治，其期間為一年。毒品危害防制條例第
    二十條第一項、第二項定有明文。
二、本件檢察官聲請意旨略以：「被告李昇鴻因施用毒品，經依貴院九十一年度毒聲
    字第二二二二號裁定送臺灣桃園看守所附設勒戒處所觀察、勒戒後，認有繼續施
    用毒品之傾向，有該所九十一年八月十三日桃所澄衛勒字第０五七九號函送之證
    明書一份附卷可稽，爰依毒品危害防制條例第二十條第二項之規定，聲請裁定令
    入戒治處所施以強制戒治」。原審認聲請正當，而裁定令被告入戒治處所施以戒
    治，其期間為一年。
三、抗告意旨略以：「被告在未被警查獲前，即已自行體會毒品殘害身體，毒癮戒斷
    必須長期的接受身理及心理之治療，即於九十一年六月及七月之上旬，自動前往
    新莊市中港路之綜合醫療機構、益民醫院，請求戒斷毒癮之治療。九十一年七月
    二十六日晚間十一時，被告在龜山鄉萬壽路一段附近為警臨檢時，身上並無查獲
    毒品及任何違法之物品，但被告為求能盡快戒斷毒癮，即自行向警自白施用毒品
    ，此有附卷之警訊筆錄可證。被告於毒品危害防制條例、八十七年五月二十日公
    布施行乞今，第一次觸犯前項條例第十條之罪行，但被告在於警查獲前，即已自
    動的前往新莊市中港路之綜合醫療機構、益民醫院，實際之持續治療毒癮之戒斷
    ，且尚於治療中援依憲法第七條法律地位之平等原則。刑法第一條罪行法定主義
    ，行為之處罰，以行為時之法律有明文規定者為限。第二條第二項亦即仍有從新
    從輕原則之適用。司法院於八十九年在各報載中公告：各級法院於審判中所需之
    醫療機構診斷證明，依資源有效利用之原則，注意平等關係，公、私立醫療機構
    開立之醫療診斷證明，具有同等之公信力，不得再局限於公立醫療機構所開立之
    證明，以免有違憲法精神並牴觸憲法第七條法律地位之公平、平等原則之意旨。
    依毒品危害防制條例第二十一條第二項，治療中經查獲之被告應由檢察官為不起
    訴之處分，但以一次為限。綜觀被告前述之事證，在在顯示被告在未被警查獲前
    ，戒除毒癮之決心且持續實行之，已無繼續施用毒品之傾向，再者，被告是於自
    動請求戒毒治療中為警查獲，且自行自白施用毒品，依毒品危害防制條例第二十
    一條第二項之規定，被告應為不起訴之處分。請鑒察被告前述之事證，援依法規
    免除強制戒治，予被告一次為限之自新機會」等語。
四、惟查，本件抗告人即被告李昇鴻經檢察官聲請原審裁定送請勒戒觀察後，其判斷
    準則之總分為一一七分（分別為人格特質六十分、臨床徵候五十分、相關環境因
    素七分），確有繼續施用毒品之傾向，此有臺灣桃園看守所附設勒戒處所「有無
    繼續施用毒品傾向證明書」影本一紙附卷可證，顯見依上開勒戒處所之觀察，被
    告確有繼續施用之傾向，原審依法裁定施以戒治，於法並無不合。至被告雖陳稱
    其被查獲前往醫院請求戒斷，被查獲時身上並無毒品，持續治療中，公私立醫療
    機構診斷書有同等公信力，被告有戒毒決心，已無傾向，應為不起訴處分，請免
    於強制戒治等情，並提出益民醫院證明書，但查被告在觀察勒戒期間之心理、生
    活作息等狀況，均已列入判斷項目，並詳載於前開「有無繼續施用毒品傾向證明
    書」，此客觀專業判斷認定被告仍有繼續施用毒品傾向，則依被告個人主觀之自
    述與前開診斷證明書載之被告海洛因戒斷門診治療，自不得據為推翻上開客觀專
    業認定之結果，抗告人即被告以前開理由提起抗告，自無理由，應予駁回。
五、據上論斷，應依刑事訴訟法第四百十二條，裁定如主文。
中        華        民        國      九十一    年    十    月    九    日
                          臺灣高等法院刑事第七庭
                              審判長法  官  蘇  隆  惠
                                    法  官  林  瑞  斌
                                    法  官  施  俊  堯
右正本證明與原本無異。
不得再抗告。
                                    書記官  陳  彥  蕖
中        華        民        國      九十一    年    十    月   十七   日